最高法院刑事判決　　　　　　九十六年度台上字第六八九一號
上　訴　人　台灣高等法院高雄分院檢察署檢察官
被　　　告　甲○○　民國72年1月14日生
上列上訴人因被告業務過失致人於死案件，不服台灣高等法院高
雄分院中華民國九十六年七月三十一日第二審判決（九十六年度
交上訴字第三七號，起訴案號：台灣高雄地方法院檢察署九十五
年度偵字第三０三七七號），提起上訴，本院判決如下：
    主  文
原判決撤銷，發回台灣高等法院高雄分院。
    理  由
本件原判決以公訴意旨認被告甲○○涉犯刑法第二百七十六條第
二項之業務過失致人於死罪嫌，但經原審調查證據之結果，認尚
乏積極證據足以證明被告涉犯該罪嫌，因而撤銷第一審之科刑判
決，改判諭知被告無罪；固非無見。
惟按汽車在劃有分向限制線路段之雙向二車道行駛時，不得駛入
來車之車道內；又汽車超車時，應顯示左方向燈並於前車左側保
持半公尺以上之間隔超過，行至安全距離後，再顯示右方向燈駛
入原行路線，道路交通安全規則第九十七條第二款、第一百零一
條第五款分別定有明文。本件依卷附路口監視系統拍攝之翻拍照
片觀之，原判決認定被害人洪雲煌所騎機車如翻拍照片中編號
所示之機車，系爭路段為劃有分向限制線（雙黃實線）之雙向二
車道（見警卷第34頁所附翻拍照片），被告所駕駛之黃色工程車
原跨線行駛在道路中央之分向限制線上，且其車身與編號2、3號
之機車併行，惟細審警卷第三十三頁所附相隔二秒後所拍攝之翻
拍照片，被告所駕之黃色工程車整個車身已駛回其遵行之車道內
，而原與黃色工程車併行之編號3 號機車落在黃色工程車之正後
方，依此研判，被告所駕駛之黃色工程車似係處於越線超車之情
況，且其車速較快，始可能超越原併行之3 號機車而行駛在該機
車之前方。另原亦與黃色工程車併行，由被害人所騎編號2 之機
車同一時間已不見影像，是否已被擦撞倒地，跌出監視系統拍攝
範圍？此與證人林龍清於上開交通事故談話紀錄表陳稱：伊看見
被害人所騎乘之機車在前方，被告之黃色工程車係由後方左側超
車等語（見警卷第二十八頁），及其於偵查中所證陳：「當時是
綠燈，車子也都在行進，我當時開自小客車行進中，看到前面一
位老伯騎重型機車被黃色工程車右後方車斗擦撞，老伯就跌倒了
」、「機車直行，騎在車道上，因為路面都有擺攤販佔到路面，
老伯的機車騎車騎到路中間來」、「黃色工程車也是直行，原本
他在老伯機車的後面，他要超越機車，超越的時候，他的車子有
超出黃線到對面車道，他要回原來車道，就擦撞老伯的機車」等
情節（見相驗卷第三十三、三十四頁），相互勾稽，似相吻合。
至於證人葉嘉萍雖證稱：「我站在紅綠燈的南側，事故是發生在
紅燈的北側，當時阿伯為了閃停在旁邊白色車子的照後鏡，又因
路滑，重心不穩，才滑倒的。」云云。然依卷附照片觀之，被害
人所騎機車後方尚有二輛機車緊跟在後，葉嘉萍在相距一個交岔
路口能否看到被害人所騎機車係因閃避路旁白色車子之照後鏡而
滑倒，尚非無疑。縱令葉嘉萍所證屬實，其所見究係本件肇事之
原因（僅因閃避路旁白色車子之照後鏡致重心不穩滑倒），抑或
因被告違規超車且貿然駛回原來車道，擦撞被害人之機車失去平
衡向右偏，為閃避路旁白色車子之照後鏡致重心不穩滑倒而生肇
事之結果，即有疑義。則本件交通事故之發生，是否係被告駕駛
工程車在車輛擁擠之交岔路口，違反上開規定，強行越線超越前
方之機車，並於將工程車駛回遵行車道時，未注意與被害人所騎
乘之機車保持半公尺之安全間隔，致被害人騎乘之機車無法閃避
而被工程車擦撞倒地死亡，不無研求之餘地。原審疏未審酌證人
葉嘉萍所證內容究為本件肇事之因或果，及警卷第三十三頁所附
相隔二秒後所拍攝翻拍照片所示原亦與黃色工程車併行，由被害
人所騎編號2 之機車已不見影像所造成之狀況，僅執證人林龍清
嗣後不明確之供述及卷附路口監視系統拍攝之翻拍照片所顯示編
號之機車即被害人所騎乘機車，當時係在被告所駕駛之黃色工
程車之右後方，認被告所駕駛之黃色工程車與被害人之機車在進
入鼎山街口時，被告所駕駛之黃色工程車已在前方，並無超車，
不可能與被害人所騎乘機車擦撞肇事，遽為有利於被告之認定，
核與卷內證據資料尚非完全相適合，不無採證違法及判決理由不
備之可議。檢察官上訴意旨指摘原判決不當，尚非全無理由，應
認有撤銷發回更審之原因。
據上論結，應依刑事訴訟法第三百九十七條、第四百零一條，判
決如主文。
中　　華　　民　　國　九十六　年　 十二　 月　　六　　日
                      最高法院刑事第十二庭
                          審判長法官  洪　文　章
                                法官  王　居　財
                                法官  郭　毓　洲
                                法官  黃　梅　月
                                法官  邱　同　印
      本件正本證明與原本無異
                                      書  記  官
中　　華　　民　　國　九十六　年　 十二　 月　 十三 　日
                                                      V
